臺灣高等法院刑事裁定
111年度抗字第86號
抗  告  人  蔡健宗
即  受刑人          


上列抗告人即受刑人因檢察官聲請定其應執行刑案件，不服臺灣新北地方法院中華民國110年12月7日裁定（110年度聲字第3610號），提起抗告，本院裁定如下：                    
    主  文
抗告駁回。                                             
    理  由
一、抗告意旨略以：抗告人即受刑人蔡健宗成長於單親家庭，家
    中三姐曾來會客告知遭惡性拖欠新台幣（下同）9萬元，還
    被毆打，罹患中度憂鬱症，已經嚴重領有中度身心障礙手冊
    。受刑人服刑迄今，無逃避的心態，只請諒察家人實際情形
    ，受刑人有改過懺悔之心，絕非以家人疾病做文章，請從新
    裁定於4年6月內之量刑。受刑人所犯之罪實際上是傷害本身
    身心，從勒戒或戒治角度，實屬病人的行為，受刑人所犯詐
    欺罪予併合處罰時，應另行斟酌。請撤銷原裁定改裁定4年3
    月以內之徒刑，讓受刑人早日返鄉克盡晚輩之本分云云。
二、按法院就自由裁量權之行使，除不得逾越法律所規定範圍之
    外部性界限外，另應受比例原則、公平正義原則之規範，謹
    守法律秩序之理念，體察法律之規範目的，使其結果實質正
    當，合於裁量之內部性界限，俾與立法本旨相契合。刑法第
    51條第5款規定數罪併罰，宣告多數有期徒刑者，應於各刑
    中之最長期以上，各刑合併之刑期以下，定其應執行之刑期
    ，但不得逾30年，其就數罪併罰，固非採併科主義，而係採
    限制加重主義，就俱罰各罪中，以最重之宣告刑為基礎，由
    法院參酌他罪之宣告刑，裁量加重定之，且不得逾法定之30
    年最高限制，此即外部性界限。法院為裁判時，二者均不得
    有所踰越。在數罪併罰，有二裁判以上，定其應執行之刑時
    ，固屬於法院自由裁量之事項，然仍應受前揭外部性界限及
    內部性界限之拘束。
三、經查：
　㈠抗告人即受刑人蔡健宗因犯如附表編號1至4所示施用第二級
    毒品罪（共2罪）、加重詐欺取財罪（共16罪，其中編號3有
    10罪、編號4有6罪）等共18罪，分別經臺灣新北地方法院如
    附表1至4所示之刑並確定，有各該判決書及本院被告前案紀
    錄表在卷可稽。
　㈡附表編號1、2所示之2罪雖均為得易科罰金之罪，附表編號3
    、4所示之16罪則均為不得易科罰金之罪，惟經受刑人依刑
    法第50條第2項規定請求檢察官向原審法院聲請合併定應執
    行刑，有「定聲請切結書」暨檢附之意見陳述書附卷為憑（
    見執行卷）；附表編號1所示之罪判決確定日期為民國108年
    7月10日，其餘附表所示之罪之犯罪日期均在此之前，經原
    審法院審核認聲請為正當。又附表編號1、2所示之罪與附表
    編號3、4所示之罪併合處罰，故無再諭知如易科罰金折算標
    準之必要。其中如附表編號3所示之罪，前經臺灣新北地方
    法院以108年度訴字第684號判決定應執行有期徒刑3年2月確
    定；如附表編號4所示之罪，前經臺灣新北地方法院以109年
    度訴字第91號判決定應執行有期徒刑2年2月確定；如附表編
    號1至3所示之罪，前經臺灣新北地方法院以109年度聲字第3
    759號裁定定應執行有期徒刑3年8月確定等情，有本院被告
    前案紀錄表、上開裁判書各1份附卷可稽。原審依上揭法條
    規定，就受刑人所犯附表編號1至4所列之罪所處之刑，定其
    應執行有期徒刑4年6月，係在各刑中之最長期以上（1年8月
    ），前開各定執行刑合併之刑期以下（3年8月＋2年2月＝5年1
    0月)，即合於法律一定之外部性界限，復未逾自由裁量之內
    部性界限，亦無明顯過重而違背比例原則或公平正義之情形
    ，足見原裁定所定執行刑未過長，且充分考量行為人所犯數
    罪之犯罪時間、侵害法益及附表編號3、4所示之16罪均為詐
    欺案件（行為態樣、犯罪動機、手段均相近），編號1、2所
    示之2罪均為施用第二級毒品案件（行為態樣、犯罪動機、
    手段均類似），詐欺案件與施用毒品案件之行為態樣、犯罪
    動機、手段固不相同，所反映的人格特性及刑法目的相關的
    刑事政策，而為適度評價，並無罪刑不相當，顯為有利於受
    刑人，自難認原審就本件裁量權之行使，有何違法或不當之
    處。抗告理由所舉之家庭狀況，不足以據以推翻原審法院量
    刑之認定。抗告人執上開理由指摘原裁定違法，請求撤銷改
    裁定4年6月以內有期徒刑云云，為無理由，應予駁回。
 據上論斷，應依刑事訴訟法第412條，裁定如主文。
中　　華　　民　　國　　111 　年　　1 　　月　　17　　日
                  刑事第十七庭  審判長法　官  鄭水銓
                                      法　官  姜麗君
                                      法　官  黃雅芬
以上正本證明與原本無異。
如不服本裁定，應於收受送達後五日內向本院提出抗告狀。
                                      書記官  鄭雅云
中　　華　　民　　國　　111 　年　　1 　　月　　19　　日